臺灣新竹地方法院民事判決  
111年度訴字第259號
原      告  范振寧  
被      告  謝家偉  

上列當事人間履行和解契約事件，本院於中華民國111年3月31日
辯論終結，判決如下：
　　主　　　文
被告應給付原告新臺幣陸萬伍仟元。
原告其餘之訴駁回。
訴訟費用由被告負擔百分之十三，餘由原告負擔。
本判決第一項得假執行。
原告其餘假執行之聲請駁回。
　　事實及理由
壹、程序方面：
　　按當事人得以合意定第一審管轄法院。但以關於由一定法律
    關係而生之訴訟為限。前項合意，應以文書證之。民事訴訟
    法第24條定有明文。查兩造間簽訂之刑事詐欺和解書（下稱
    系爭和解書）第4條記載：前揭條件係雙方同意訂立，乙方
    如有一期未繳，則本和解契約自動失效，後續有關甲乙雙方
    詐欺案件刑事訴訟及民事訴訟，乙方同意至新竹地檢署及新
    竹地方法院到庭審理，並同意交由新竹地檢署及新竹地方法
    院判決詐欺案件刑事訴訟及民事訴訟，則不以乙方戶籍地地
    檢署及地方法院審理案件。有前開和解書足憑（本院卷第13
    頁），揆諸前開規定，本件訴訟本院自有管轄權。
貳、實體方面：
一、原告主張：
㈠、原告與被告先前在網路上有買賣糾紛之事，雙方多次協商，
    達成和解並簽立系爭和解書，但被告多次延期給付和解金，
    原告至今未收到和解金款項，多次與被告聯絡，被告不是故
    意不接就是封鎖，讓原告求償無門，爰依系爭和解書起訴。
㈡、訴之聲明：
  ⒈被告應給付新臺幣（下同）533,000元。
  ⒉訴訟費用由被告負擔。
  ⒊願供擔保，請准宣告假執行。
二、被告答辯：
㈠、我有匯款1,000元給原告，我付不出33,000元。對於有簽系爭
    和解書，我沒有意見。
㈡、答辯聲明：
　　駁回原告之訴。　　　
三、兩造不爭執事項：
    兩造有簽立刑事詐欺和解書（如卷內原告提出之和解書），
    被告尚未依和解書履行完畢。
四、本件爭點：
    原告請求被告給付533,000元，有無理由？
五、法院之判斷：
㈠、原告主張之前開事實，提出系爭和解書為證，被告不爭執，
    並稱其有給付1,000元等語。經查，系爭和解書第2條約定：
    「乙方（即被告）願給付甲方（即原告）33,000元整，並自
    111年1月26日起至112年4月26日止，計分16期，按每月26日
    ，每期匯款給付2,000元整予甲方。第一期為2,000元整，第
    16期為3,000元整，至全部清償完畢為止，以訊息紀錄及匯
    款明細紀錄為憑。前項分期給付金額，乙方如有一期未（不
    ）付，未到期部分視為全部到期」（本院卷第13頁）。原告
    前以「被告謝家偉於民國（下同）108年7月31日12時許，委
    託原告范振寧代練其網路遊戲英雄聯盟角色帳號，雙方約定
    由被告支付代練費用新臺幣（下同）9,700元。詎原告依約
    在其位於新竹縣○○鄉○○○街00號之住處將該遊戲之虛擬寶物
    轉讓予被告後，陸續向被告催討款項，被告竟一再拖延，避
    不連繫」對被告提出詐欺刑事告訴。嗣因原告與被告達成和
    解，經臺灣新竹地方檢察署檢察官109年度偵字第204號不起
    訴處分在案，有前開不起訴處分書附卷足憑（本院卷第23-2
    4頁）。嗣因被告未依和解書約定履行，原告又以「被告謝
    家偉意圖為自己不法之所有，基於詐欺之犯意，於民國110
    年7月19日，透過通訊軟體LINE與原告范振寧聯繫，佯稱欲
    以分期付款方式向原告購買價值新臺幣（下同）3萬3,000元
    之網路遊戲英雄聯盟帳號角色積分之代練商品等不實事項，
    使原告陷於錯誤，因而將上開代練商品轉讓予被告所有。詎
    被告遲未依約付款，原告始悉受騙」對被告提起詐欺取財刑
    事告訴。被告於該偵查案中陳稱：伊是做工的人，領薪水的
    時間不固定，伊知道伊有欠告訴人范振寧購買網路遊戲英雄
    聯盟帳號角色積分代練商品的錢，但伊不是故意不付錢，伊
    之前也有跟他說伊真的有困難，希望他能通融，經過伊跟他
    溝通之後，伊說伊的能力所及最多只能每個月還他2,000元
    ，他也同意，所以伊跟他就有寫和解書，而且伊於111年2月
    10日已經有用網路匯款的方式還他1,000元了等語。經檢察
    官偵查後認：被告於案發後已與原告達成和解，並已支付1,
    000元款項予原告，有刑事詐欺和解書影本及交易結果列印
    畫面各1份可佐，難認被告確有何不法所有意圖。經臺灣屏
    東地方檢察署以111年度偵字第1164號不起訴處分在妹，有
    前開不起訴處分書在卷可稽（本院卷第37-39頁）。是以被
    告已依系爭和解書給付原告1,000元，尚積欠32,000元，原
    告請求被告給付32,000元，為有理由，應予准許；逾此範圍
    之部分，則無理由，應予駁回。
㈡、按當事人得約定債務人於債務不履行時，應支付違約金。違
    約金，除當事人另有訂定外，視為因不履行而生損害之賠償
    總額。其約定如債務人不於適當時期或不依適當方法履行債
    務時，即須支付違約金者，債權人除得請求履行債務外，違
    約金視為因不於適當時期或不依適當方法履行債務所生損害
    之賠償總額；約定之違約金額過高者，法院得減至相當之數
    額。民法第250條、第252條定有明文。違約金係當事人約定
    契約不履行時，債務人應支付之懲罰金或損害賠償額之預定
    ，以確保債務之履行為目的。雖不以訂定書面為必要，而為
    諾成契約或非要式契約，然仍須經兩造意思表示合致，始得
    拘束雙方。尤以懲罰性違約金，性質上為違約之制裁，更應
    有明確之合意（最高法院106年度台上字第81號民事判決意
    旨參照）。違約金之約定，乃基於個人自主意思之發展、自
    我決定及自我拘束所形成之當事人間之規範，本諸契約自由
    之精神及契約神聖與契約嚴守之原則，契約當事人對於其所
    約定之違約金數額，原應受其約束。惟倘當事人所約定之違
    約金過高者，為避免違約金制度造成違背契約正義等值之原
    則，法院得參酌一般客觀事實、社會經濟狀況及當事人所受
    損害情形，依職權減至相當之金額約定之違約金額過高者，
    法院得減至相當之數額(最高法院102年度台上字第1606號民
    事判決意旨參照)。民法第252條定有明文，而約定之違約金
    是否過高，應就債務人若能如期履行債務時，債權人可得享
    受之一切利益為衡量標準，且法院酌減違約金至相當之數額
    ，關於是否相當，須依一般客觀事實、社會經濟狀況及當事
    人所受損害情形，以為酌定標準，此不問違約金作用為懲罰
    性抑為損害賠償之預定，均有其適用（最高法院104年度台
    上字第895號民事判決意旨參照）。
㈢、經查，系爭和解書第3條約定：「前揭條件係雙方同意訂立，
    乙方如有一期未繳，則本和解契約自動失效，乙方願無條件
    賠償懲罰性違約金50萬元整予甲方，並同意甲方向法院依民
    法債務不履行損害賠償告訴乙方」（本院卷第13頁），是以
    系爭和解書第3條已明訂違約金之性質為「懲罰性違約金」
    （本院卷第13頁）；本院審酌被告違反系爭和解書約定，迄
    今僅給付原告1,000元，並於本院審理中稱其無法給付33,00
    0元（本院卷第58頁），則被告顯然毫無遵守當初為解決兩
    造間代練網路遊戲英雄聯盟角色之交付爭議所承諾給付原告
    33,000元之意，斟酌原告先後對被告提出刑事詐欺告訴，經
    臺灣新竹地方檢察署檢察官109年度偵字第204號、臺灣屏東
    地方檢察署檢察官111年度偵字第1164號不起訴處分，原告
    所受損害為自行提起訟爭之勞費，並參酌被告積欠原告之金
    額原為9,700元，被告依原告要求簽訂系爭和解金額為33,00
    0元，及懲罰性違約金50萬元，有兩造間對話紀錄可稽。綜
    上以觀，原告請求之懲罰性違約金數額50萬元確屬過高，應
    酌減為3萬3千元為適當。
㈣、綜上所述，原告依系爭和解書之法律關係，請求被告給付65,
    000元（計算式：32,000＋33,000＝65,000元），為有理由，
    應予准許；逾此範圍之請求，為無理由，應予駁回。
六、本判決主文第1項所命被告給付之金額未逾50萬元，應依民
    事訴訟法第389條第1項第5款之規定依職權宣告假執行，原
    告陳明願供擔保聲請宣告假執行，尚無必要。至原告敗訴部
    分，其假執行之聲請已失所依附，應併予駁回。　　
七、本件判決基礎之事證已臻明確，兩造其餘之攻擊或防禦方法
    及所用之證據，經審酌後核與判決結果不生影響，爰不一一
    論列，附此敘明。
八、據上論結，本件原告之訴為一部有理由、一部無理由，依民
    事訴訟法第79條、第389條第1項第5款，判決如主文。
中　　華　　民　　國　　111 　年　　4 　　月　　29　　日
　　　　　　　　　民事第二庭　　法　官　林麗玉
以上正本係照原本作成。
如對本判決上訴，須於判決送達後20日內向本院提出上訴狀。併
繳納上訴裁判費。
中　　華　　民　　國　　111 　年　　4 　　月　　29　　日
　　　　　　　　　　　　　　　　書記官　郭春慧